臺灣桃園地方法院民事判決　　　　　　　　　　　　九十二年度訴字第二一○七號
　　原　　　告　戊○○即曾秋.
　　訴訟代理人　呂翊丞律師
　　複代理人　　連世昌律師
　　被　　　告　乙○○
　　訴訟代理人　鍾淼雄律師
　　被　　　告　甲○○
　　被　　　告　丁○○
　　右　一　人
　　訴訟代理人　丙○○
右當事人間請求損害賠償事件，經本院於民國九十三年九月三十日言詞辯論終結，判
決如左：
    主      文
被告甲○○應給付原告新台幣參拾伍萬元，及自民國九十二年十二月二十七日起至清
償日止按週年利率百分之五計算之利息。
被告丁○○應給付原告新台幣伍萬元，及自民國九十二年十二月二十七日起至清償日
止按週年利率百分之五計算之利息。
原告其餘之訴駁回。
訴訟費用由被告負擔甲○○負擔百分十二，由被告丁○○負擔百分之二，餘由原告負
擔。
本判決第一、二項各得假執行。但若被告甲○○以新台幣參拾伍萬元供擔保，被告丁○○以新台幣伍萬元供擔保後，各得免假執行。
原告其餘假執行之聲請駁回。
    事      實
甲、原告方面：
  一、聲明：
    (一)被告乙○○應給付原告新臺幣（下同）一十七萬元，及自民國八十九年八月三
      十一日起至清償日止按週年利率百分之五計算之利息。
    (二)被告應連帶給付原告三百萬八千五百四十元，及自九十年一月二十四日起至清
      償日止按週年利率百分之五計算之利息。
    (三)訴訟費用由被告連帶負擔。
    (四)願供擔保，請准宣告假執行。
  二、陳述：
    (一)被告乙○○、甲○○為姐弟關係，其二人因常需款周轉現金，多次至原告獨資
      開設之「大漢當鋪」借款，遂與當時任職於大漢當鋪負責授信放款業務之被告
      丁○○熟識。被告乙○○於八十九年八月三十一日，又因須款孔急，明知車號
      八Ｇ—五二六六號自小客車係其同居人即訴外人劉建明所有，竟意圖為自己不
      法之所有，未得劉建明同意，竊取劉建明之
      「大漢當鋪」向不知情之丁○○佯稱其已取得劉建明同意，欲以十七萬元典當
      上開汽車，丁○○為債權之擔保，要求簽發本票、質權設定契約及押當車輛借
      用證明書，被告乙○○為能順利取得借款，乃基於偽造文書、偽造有價證券之
      犯意當場冒用訴外人劉建明名義，偽造發票日為八十九年八月三十一日、發票
      人為「劉建明」、面額十七萬元之本票一紙，及以「劉建明」為名義人之質權
      元，以該部汽車設定質權抵押），丁○○因此誤以為被告乙○○業已取得劉建
      明同意而陷於錯誤，於同日即交付十七萬元，致足以生損害於原告（大漢當鋪
      ）。
    (二)又被告乙○○、甲○○因對外積欠大筆債務，無力償還，竟共謀於九十年一月
      中旬，與被告丁○○共同基於意圖為自己不法所有之犯意聯絡，藉由被告丁○○任職於大漢當鋪，事先得知當鋪內多將典當之財物存放於當鋪保險櫃內，且
      於九十年農曆新春期間，營業時間將從原來的二十四小時改為上午九時至下午
      六時許，晚上將無人看守當鋪，其三人遂謀議趁此時機竊取當鋪內財物，並先
      由被告丁○○藉職務之便取得大漢當鋪後門之鑰匙交予被告甲○○複製，且將
      大漢當鋪內存放典當之高價珠寶、財物之保險櫃放置處所、密碼與開啟方式告
      知被告甲○○，再利用被告丁○○於九十年一月二十五日輪值並負責開啟大漢
      當鋪店面及保險櫃之機會，被告丁○○刻意待在家中製造不在場證明，而推由
      被告甲○○於九十年一月二十四日晚間八時，至大漢當鋪附近張望、巡視，確
      定當鋪員工業已下班、無人留守看管之際，以事先複製之鑰匙自後門進入該當
      鋪內著手行竊，惟被告甲○○一時情急，忘記密碼，乃再以電話詢問被告丁○○，嗣隨即依被告丁○○所告知之方式與密碼開啟保險櫃，竊得原告（大漢當
      鋪）存放其內之現金六十三萬三千七百九十九元、金飾多件共七十三兩四錢八
      分，鑽石二十七件、勞力士手錶三支、紅寶石十五件、藍寶石八件、祖母綠二
      十件、有色寶石十六件、項鍊十件、玉戒二件及摩托羅拉行動電話手機一具等
      物（價值共約二百九十九萬一千四百九十二元）。被告甲○○得手後，先將竊
      得之上開物品藏放在桃園縣平鎮市○○路住處附近水圳旁之樹林中，並將複製
      鑰匙棄置於路旁，再於當晚九時許，與被告丁○○及其友人相約外出宵夜、飲
      酒作樂；翌日，被告丁○○至當鋪上班，確認未留下蛛絲馬跡後，再假意發現
      當鋪失竊而通知當鋪負責人即原告，並報警處理。其後，被告甲○○將竊得部
      分金飾、珠寶變賣予綽號「阿義」之成年男子，得款四十萬元，另朋分五萬元
      款項予被告丁○○，剩餘部分珠寶、財物，則藏放在華南銀行中壢新明分行地
      下室保險箱內，迨至九十年三月二日經警循線查獲上情，被告甲○○見事跡敗
      露而坦承犯案，並帶同警方人員至該華南商業銀行中壢新明分行地下室起出所
      竊得、未及變賣之紅寶石戒指、項鍊、玉佩及手錶等物共一百二十一件（價值
      共計一百五十五萬六千三百五十四元）。
    (三)被告三人之前開犯罪事實，業經本院九十一年訴字第九五○號及臺灣高等法院
      九十二年度上訴字第二四八六號刑事判決均認定屬實，有前開刑事判決各一份
      在卷可憑。按「因故意或過失，不法侵害他人之權利者，負損害賠償責任。故
      意以背於善良風俗之方法，加損害於他人者亦同」，「負損害賠償責任者，除
      法律另有規定或契約另有訂定外，應回復他方損害發生前之原狀」，「因回復
      原狀而應給付金錢者，自損害發生時起，加給利息」，民法第一百八十四條第
      一項、第二百十三條第一項、第二項定有明文。被告乙○○既有偽造面額十七
      萬元之本票及相關質權設定契約、押當車輛借用證明書等文書之行為，使原告
      所僱之員工丁○○陷於錯誤而於八十九年八月三十一日交付十七萬元，自足生
      損害於原告（大漢當鋪），已構成侵權行為，爰依侵權行為之法律關係，請求
      被告乙○○給付原告十七萬元及自八十九年八月三十一日起至清償日止之法定
      遲延利息。再者，民法第一百八十五條第一項前段規定：「數人共同不法侵害
      他人之權利者，連帶負損害賠償責任」，被告乙○○、甲○○、丁○○既有共
      同故意竊盜原告（大漢當鋪）財物之犯罪事實，致原告損失財物價值共計約三
      百萬八千五百四十元【「已向警方備案之失竊物價值（即前開刑事判決事實欄
      中所載之二百九十九萬一千四百九十二元）」加上「漏報之失竊物價值（一百
      五十七萬三千四百零二元）」扣除「已尋回之失竊物價值」後之金額】，已符
      合刑法上共同竊盜之犯罪構成要件，依前揭規定，被告三人亦應對原告所受三
      百萬八千五百四十元之損害金額負連帶賠償責任。
    (四)對被告抗辯之陳述：
      1.被告三人前遭警方逮捕時，均矢口否認其犯罪事實，於遭警方移送後，原告
        多次與其溝通返還所竊之款項，惟被告三人均否認且置之不理，待本院刑事
        庭對被告三人為有罪之判決時，原告始確定被告三人之犯行，遂隨即提起本
        件民事訴訟，因此應無違誤侵權行為之請求權時效。
      2.退言之，按請求之基礎事實同一者、或不甚妨礙被告之防禦及訴訟之終結者
        ，原告得將原訴變更之，此觀民事訴訟法第二百五十五條第一項第二款、第
        七款規定可明。核被告係以非法手段詐取、竊取原告之財產，並將所得財產
        供己花用或變賣得利，即已受有利益，符合民法第一百七十九條前段「無法
        律上原因而受有利益，致他人受有損害者，應返還其利益」之規定。而民法
        關於不當得利請求權之時效規定，因無特別規定，故回歸民法第一百二十五
        條之規定為十五年之一般消滅時效。從而，原告依法追加不當得利返還請求
        權，本件請求仍為有理由。
  三、證據：提出失竊物清單影本共五張（本院卷第三九頁至第四三頁）、失竊物之
      典當單據多紙（本院卷第一三五頁至第一四六頁）、剪報一份（本院卷第一四
      七頁）、被告丁○○之勞工保險卡影本一份、臺灣高等法院九十二年度上訴字
      第二四八六號刑事判決影本一份（本院卷第六九頁至第九二頁）為證。
乙、被告方面：
  壹、被告乙○○方面：
  一、聲明：
    (一)原告之訴及其假執行之聲請均駁回。
    (二)如受不利判決，願供擔保免為假執行。
    (三)訴訟費用由原告負擔。
  二、陳述：
    (一)被告乙○○雖經刑事判決認定有偽造有價證券、詐欺等犯行，使大漢當鋪之承
      辦人員即被告丁○○陷於錯誤而交付典當款項十七萬元，致生損害於原告即大
      漢當鋪，惟前開十七萬元之損害金額，被告乙○○早於九十年八月一日即委請
      訴外人劉建明償還原告，有和解書一紙可證，本院及臺灣高等法院之刑事判決
      理由中亦均敘述明確，是以原告既無損害，自不得再依侵權行為法律關係請求
      損害賠償，原告此部分之請求顯無理由。
    (二)又原告毫無證據，空言主張被告乙○○有與被告甲○○、丁○○共同竊取大漢
      當鋪財物之行為，然此部分主張及原告所稱之遭竊金額，均與刑事判決認定之
      事實不符，自不足採信，故原告此部分之請求亦無理由。
    (三)退步言之，縱認被告乙○○之前開抗辯無理由，然本件原告依侵權行為損害賠
      償請求權為起訴之依據，該請求權時效期間為二年，而原告於九十年一月二十
      四日遭竊後，於翌日即已報警並至警局對被告提出告訴，竟遲至九十二年十二
      月十一日始起訴請求，從而原告之侵權行為損害賠償請求權已因二年之時效期
      間經過而消滅，被告乙○○得依法拒絕給付，故原告之請求仍為無理由。此外
      ，不同意原告於起訴後始追加不當得利之返還請求權。
  三、證據：提出和解書影本一份（本院卷第一二０頁）為證。
  貳、被告甲○○方面：
  一、聲明：
    (一)原告之訴及其假執行之聲請均駁回。
    (二)如受不利判決，願供擔保免為假執行。
    (三)訴訟費用由原告負擔。
  二、陳述：
      被告甲○○雖有與被告丁○○共同竊取原告即大漢當鋪財物之行為，但竊取之
      財物金額應為刑事判決所認定之金額，而非原告於本件訴訟中憑空追加之請求
      金額，此外，亦應扣除事後警方尋回之部分贓物價值。又原告之侵權行為損害
      賠償請求權，已罹於時效而消滅，被告甲○○拒絕給付，且不同意原告追加不
      當得利返還請求權。
  三、證據：未提出證據。
  參、被告丁○○方面：
  一、聲明：
    (一)原告之訴及其假執行之聲請均駁回。
    (二)如受不利判決，願供擔保免為假執行。
    (三)訴訟費用由原告負擔。
  二、陳述：
      被告丁○○係遭被告甲○○設下之圈套所騙，又原告之侵權行為損害賠償請求
      權，已罹於時效而消滅，被告甲○○拒絕給付，且不同意原告追加不當得利返
      還請求權，縱認被告丁○○有不當得利，惟其實際上僅分得五萬元。
  三、證據：未提出證據。
    理      由
一、按訴狀送達後，原告不得將原訴變更或追加他訴。但請求之基礎事實同一者，不
    在此限，民事訴訟法第二百五十五條第一項第二款定有明文。又按「不當得利返
    還請求權與損害賠償請求權，法律上之性質雖有未同，但二者訴訟上所據之事實
    如屬同一，則原告起訴時雖係基於侵權行為之法律關係，然在訴訟進行中於他造
    為時效之抗辯後，亦不妨再基於不當得利之請求權而為主張」，有最高法院五十
    六年台上字第三○六四號判例可資參照。本件原告於起訴時係基於侵權行為之法
    律關係，有起訴狀一份附卷可參，嗣於本院九十三年八月十二日審理中，因被告
    為時效之抗辯，原告乃再主張不當得利之請求權（詳參本院九十三年八月十二日
    言詞辯論筆錄），經查原告前開二項請求權（按侵權行為損害賠償請求權之時效
    為二年，不當得利返還請求權之時效為十五年，均詳後述）所依據之事實均屬同
    一，業據原告陳明在卷，是核諸前開規定及判例說明，應認原告提起追加之訴，
    並無不合，應予准許，從而被告抗辯：原告追加之訴不合法，被告不同意追加等
    語，尚難憑採，合先敘明。
二、原告主張：被告乙○○、甲○○為姐弟關係，其二人因常需款周轉現金，多次至
    原告獨資所開設之「大漢當鋪」借款，遂與當時任職於大漢當鋪負責授信放款業
    務之丁○○熟識。被告乙○○於八十九年八月三十一日，擅自冒用訴外人劉建明
    之名義，將竊得之劉建明所有車輛持往原告獨資經營之大漢當鋪典當，並交付偽
    造之劉建明名義本票一紙，使大漢當鋪承辦人員丁○○陷於錯誤，而交付典當款
    項十七萬元，致生損害於原告即大漢當鋪及劉建明，另被告乙○○、甲○○、丁○○三人共同意圖為自己不法之所有，於九十年一月二十四日晚間，推由被告甲○○前往大漢當鋪內下手竊取價值三百萬八千五百四十元之財物（「已向警方備
    案之失竊物價值」加上「漏報之失竊物價值」），得手後，被告甲○○將部分金
    飾、珠寶變賣予訴外人「阿義」，得款四十萬元，並朋分五萬元予被告丁○○，
    剩餘之珠寶、財物等，則另行藏放，嗣經警方循線查獲上情，由被告甲○○帶同
    警方尋回其未及變賣之價值一百五十五萬六千三百五十四元之財物，上開尋獲財
    物業已交由原告領回。而被告三人之前開犯行均業經本院及臺灣高等法院分別以
    刑事判決認定明確在案，爰依侵權行為之法律關係，請求被告乙○○給付原告十
    七萬元及自八十九年八月三十一日起至清償日止之法定遲延利息，另請求被告三
    人應連帶給付原告三百萬八千五百四十元及自九十年一月二十四日起至清償日止
    之法定遲延利息。又按，請求之基礎事實同一者、或不甚妨礙被告之防禦及訴訟
    之終結者，原告得將原訴變更之，此觀民事訴訟法第二百五十五條第一項第二款
    、第七款規定可明，核被告係以非法手段詐取、竊取原告之財產，並將所得財產
    供己花用或變賣得利，即已受有利益，符合民法第一百七十九條前段「無法律上
    原因而受有利益，致他人受有損害者，應返還其利益」之規定，故原告據此追加
    不當得利返還請求權，本件之請求仍為有理由等語。
三、被告之抗辯，分述如下：
  (一)被告乙○○辯稱：其雖經刑事判決認定有偽造有價證券、詐欺等犯行，使大漢當
    鋪之承辦人員丁○○陷於錯誤而交付典當款項十七萬元，致生損害於原告即大漢
    當鋪，惟前開十七萬元之損害金額，被告乙○○早於九十年八月一日即委請訴外
    人劉建明償還原告，有和解書一紙可證，本院及臺灣高等法院之刑事判決理由中
    亦均已敘述明確，是以原告既無損害，自不得再依侵權行為法律關係請求損害賠
    償。又原告毫無證據，即空言主張被告乙○○有與被告甲○○、丁○○共同竊取
    大漢當鋪財物之行為，然此部分主張及原告所稱之遭竊金額，均與刑事判決認定
    之事實不符，自不足採信。退步言之，縱認被告乙○○之前開抗辯無理由，然本
    件原告依侵權行為損害賠償請求權為起訴之依據，該請求權時效期間為二年，而
    原告於九十年一月二十四日遭竊後，於翌日即已報警並至警局對被告提出告訴，
    竟遲至九十二年十二月十一日始起訴請求，從而原告之侵權行為損害賠償請求權
    已因二年之時效期間經過而消滅，被告乙○○自得依法拒絕給付，故原告之請求
    為無理由。此外，不同意原告於起訴後始追加不當得利之返還請求權等語。
  (二)被告甲○○辯稱：其雖有與被告丁○○共同竊取原告即大漢當鋪財物之行為，但
    竊取金額應為刑事判決認定之金額，而非原告於本件訴訟中憑空追加之請求金額
    ，此外，亦應扣除事後警方尋回之部分贓物價值。又原告之侵權行為損害賠償請
    求權，已罹於時效而消滅，被告甲○○拒絕給付，且不同意原告追加不當得利返
    還請求權等語。
  (三)被告丁○○辯稱：其係遭被告甲○○設下之圈套所騙，又原告之侵權行為損害賠
    償請求權，已罹於時效而消滅，被告甲○○拒絕給付，且不同意原告追加不當得
    利返還請求權，縱認被告丁○○有不當得利，惟其實際上僅分得五萬元等語。
四、原告主張：被告乙○○前於八十九年八月三十一日，擅自冒用訴外人劉建明之名
    義，將竊得之劉建明所有車輛持往原告獨資經營之大漢當鋪典當，並交付偽造之
    劉建明名義本票一紙，使大漢當鋪承辦人員陷於錯誤，而交付典當款項十七萬元
    ，致生損害於原告即大漢當鋪及劉建明；另被告甲○○、丁○○二人共同意圖為
    自己不法之所有，於九十年一月二十四日晚間，推由被告甲○○前往大漢當鋪內
    下手竊取價值二百九十九萬一千四百九十二元之財物，得手後，被告甲○○將部
    分金飾、珠寶變賣予訴外人「阿義」，得款四十萬元，並朋分五萬元予被告丁○○，剩餘之珠寶、財物等，則另行藏放，嗣經警方循線查獲上情，復由被告甲○○帶同警方尋回其未及變賣之價值一百五十五萬六千三百五十四元之財物，上開
    尋獲財物已交由原告領回；而被告乙○○之前開竊盜、偽造有價證券、詐欺等犯
    行，及被告甲○○、丁○○之前開共同竊盜犯行，業經本院及臺灣高等法院分別
    以刑事判決認定明確在案等情，為被告乙○○、甲○○所不爭執，並有本院九十
    一年度訴字第九五０號、臺灣高等法院九十二年度上訴字第二四八六號刑事判決
    各一份在卷可憑，足信為真實。至被告丁○○雖辯稱：其係遭被告甲○○設下之
    圈套所騙等語，惟查，其並未舉證以實其說，本難採信，況且，關於被告丁○○
    、甲○○如何共同謀議及分擔本件犯行之過程，業經被告丁○○、甲○○於刑事
    案件之警訊中自白明確（其等自白可供採信之論述，詳參臺灣高等法院九十二年
    度上訴字第二四八六號刑事判決之理由第貳項第一點，附於本院卷第七六頁至第
    八四頁），從而，被告丁○○之前開辯解，不足憑採，附此敘明。
五、原告另主張：被告乙○○於八十九年八月三十一日持竊得之車輛及交付偽造之有
    價證券予大漢當鋪承辦人員，使之陷於錯誤而交付典當款十七萬元，致原告即大
    漢當鋪受有十七萬元之損害，另被告甲○○、丁○○之共同竊盜犯行，致原告受
    有損害，爰依侵權行為及不當得利之法律關係請求被告分別或連帶給付原告之損
    害金額等語，則為被告乙○○、甲○○、丁○○所分別否認，並各以前詞置辯，
    是本件應審究者厥為：(一)原告請求被告乙○○給付十七萬元，有無理由？(二)原告
    請求被告三人連帶給付三百萬八千五百四十元，有無理由？茲分論如後。
六、被告乙○○部分：
  (一)以侵權行為法律關係請求之部分：
    1.按「因故意或過失，不法侵害他人之權利者，負損害賠償責任」，民法第一百
      八十四條第一項前段定有明文。被告乙○○雖有前開侵權行為致原告受有十七
      萬元損害之事實，惟查，被告乙○○已於九十年八月一日委請訴外人劉建明償
      還原告十七萬元，此有和解書一紙在卷可憑（本院卷第一二０頁），且參諸本
      院九十一年度訴字第九五０號刑事判決理由第壹項第二點所載：「爰審酌被告
      乙○○．．．且被害人劉建明非但未予責難、追究，並出面與告訴人曾秋鳳（
      指原告）達成和解，償還十七萬元之借款，有和解書一紙在卷可證，告訴人曾
      秋鳳亦當庭表示原諒之意」等語，足認原告所受十七萬元之損害已獲得賠償，
      從而，原告自不得再基於侵權行為之法律關係請求被告乙○○賠償損害。
    2.至原告另主張：被告乙○○復與被告甲○○、丁○○有共同竊取原告即大漢當
      鋪財物之行為，為此請求被告乙○○應與被告甲○○、丁○○連帶賠償原告原
      告所受之損害一節，業為被告乙○○所堅決否認，且查本院九十一年度訴字第
      九五０號及臺灣高等法院九十二年度上訴字第二四八六號刑事判決，亦均未認
      定被告乙○○涉有共同竊盜之犯行，而原告復無法舉證被告乙○○涉有此部分
      犯行之事實，從而原告此部分主張顯屬無據，不足採信。
    3.況按，「因侵權行為所生之損害賠償請求權，自請求權人知有損害及賠償義務
      人時起，二年間不行使而消滅。自有侵權行為時起，逾十年者亦同」，民法第
      一百九十七條第一項定有明文。查原告於九十年一月二十四日遭竊、於翌日報
      警並進行清點後，即已發現被告乙○○之前開犯行一情，業已載明於本院九十
      一年度訴字第九五０號、臺灣高等法院九十二年度上訴字第二四八六號刑事判
      決之事實欄內，足堪採信；又被告甲○○、丁○○於九十年一月二十四日為竊
      盜犯行後，原告於翌日報警後即已知有損害，而被告甲○○於九十年三月二日
      已帶同警方前往尋回失竊之部分財物，亦即原告至遲於九十年三月二日亦已知
      竊盜案件部分之賠償義務人，惟原告乃遲至九十二年十二月十一日始向本院對
      被告乙○○提起本件訴訟，已逾二年之請求權時效期間。此外，民法第一百四
      十四條第一項規定：「時效完成後，債務人得拒絕給付」，而被告乙○○並已
      為時效抗辯，從而，縱認被告乙○○對原告應負前開侵權行為之損害賠償責任
      ，惟原告之此項請求權亦因罹於時效而消滅。
    4.原告雖主張：因為要等刑事案件之判決結果，才能確定被告有無侵權行為，所
      以導致超過二年才起訴請求等語，惟按「關於侵權行為損害賠償請求權之消滅
      時效，應以請求權人實際知悉損害及賠償義務人時起算，非以知悉賠償義務人
      因侵權行為所構成之犯罪行為經檢察官起訴，或法院判決有罪為準（最高法院
      七十二年台上字第七三八號判例）。是請求權人若實際知悉損害及賠償義務人
      時，即起算時效，並不以賠償義務人坦承該侵權行為之事實為必要，至該賠償
      義務人於刑事訴訟中所為之否認或抗辯，或法院依職權所調查之證據，亦僅供
      法院為判刑論罪之參酌資料而已，不影響請求權人原已知悉之事實」（參照最
      高法院八十五年台上字第二一一三號判決），是以原告之前開主張容有誤會，
      不足憑採。
  (二)以不當得利法律關係請求之部分：
    按「無法律上之原因而受利益，致他人受損害者，應返還其利益。雖有法律上之
    原因，而其後已不存在者，亦同」，民法第一百七十九條定有明文。如前所述，
    被告乙○○之前開犯行雖使其本身無法律上原因而獲有十七萬元之利益，致原告
    受有損害，然原告之損害嗣後已獲得賠償，亦即原告已未受有損害，從而原告自
    無從再依不當得利之法律關係請求被告乙○○返還任何不法利益，其此部分之主
    張，亦難憑採。
七、被告甲○○、丁○○部分：
  (一)以侵權行為法律關係請求之部分：
    1.按「數人共同不法侵害他人之權利者，連帶負損害賠償責任」，民法第一百八
      十五條第一項前段定有明文。被告甲○○、丁○○二人前揭故意竊取原告即大
      漢當鋪財物之犯行，乃共同不法侵害原告之權利，則依前開民法第一百八十四
      條第一項前段、第一百八十五條第一項前段之規定，被告甲○○、丁○○自應
      對原告連帶負侵權行為之損害賠償責任。而被告甲○○、丁○○二人共同竊取
      原告之財物共計二百九十九萬一千四百九十二元一節，已如前述，原告雖另主
      張：其遭竊之財物共計應為三百萬八千五百四十元，當初向警方報案時有漏報
      ，事後清點時陸續發現其他財物損失等語，並提出典當單據多紙為證，惟查，
      原告自承：前開典當單據是民眾來典當物品後，當鋪會開立作為留存之資料，
      將來民眾回贖時，不會將前開單據還給民眾，因為要作為留存等語（見本院九
      十三年九月三十日言詞辯論筆錄），準此，前開典當單據自難作為原告確有漏
      報財物損失之證據，此外，原告復無法舉證證明此部分之財物損失，自難採信
      為真，是仍應以前述兩造所不爭執之失竊財物金額（二百九十九萬一千四百九
      十二元）為可採。再者，因警方事後已尋獲價值一百五十五萬六千三百五十四
      元之財物並發還原告等情，亦如前述，從而，扣除前開尋回部分之金額後，原
      告所受之財物損失，應為一百四十三萬五千一百三十八元。
    2.再按，因侵權行為所生之損害賠償請求權，自請求權人知有損害及賠償義務人
      時起，二年間不行使而消滅，而原告至遲應於九十年三月二日即已知竊盜案件
      之賠償義務人等情，均已如前述，惟原告乃遲至九十二年十二月十一日始向本
      院對被告甲○○、丁○○提起本件訴訟，已逾二年之請求權時效期間，而被告
      甲○○、丁○○復已提出時效抗辯而拒絕給付，從而原告基於侵權行為法律關
      係請求被告甲○○、丁○○給付損害賠償金額一節，亦屬無據。
  (二)以不當得利法律關係請求之部分：
    1.民法第一百九十七條第二項規定：「損害賠償之義務人，因侵權行為受利益，
      致被害人受損害者，於前項時效完成後，仍應依關於不當得利之規定，返還其
      所受之利益於被害人」，查被告甲○○、丁○○於竊得原告之財物後，由被告
      甲○○將部分財物變賣予「阿義」後，得款四十萬元，被告甲○○並將其中五
      萬元朋分予被告丁○○，其餘未及變賣之財物，則業經警方尋獲而發還原告等
      情，已如前述，從而，被告甲○○因侵權行為受有之利益，應為三十五萬元，
      被告丁○○因侵權行為受有之利益，則為五萬元，準此，原告依據不當得利之
      法律關係，請求被告甲○○返還三十五萬元之利益，及請求被告丁○○返還五
      萬元之利益，暨均自起訴狀繕本送達被告之翌日即九十二年十二月二十七日起
      至清償日止，按週年利率百分之五計算之法定遲延利息，在此範圍內之請求為
      有理由，應予准許，至逾此範圍之請求，則非法之所允，應予駁回。
    2.又按「數人負同一債務，明示對於債權人各負全部給付之責任者，為連帶債務
      」，「無前項之明示時，連帶債務之成立，以法律有規定者為限」，民法第二
      百七十二條第一項、第二項分別定有明文。查原告請求被告甲○○、丁○○二
      人分別返還前開所受之不法利益，係基於不當得利之法律關係，而法律對此並
      無債務人應連帶負給付責任之相關規定，從而原告請求被告甲○○、丁○○連
      帶給付一節，即屬無據，不應准許。另關於法定遲延利息之起算日，原告係依
      民法第百十三條第二項規定請求自損害發生時起即九十年一月二十四日起算，
      惟上開條文乃屬侵權行為之法律規定，而如前所述，其侵權行為之損害賠償請
      求權已罹於時效而消滅，是原告仍依前開條文而為請求，尚屬無據，併此敘明
      。
八、末以，所命給付之金額或價額未逾五十萬元之判決，法院應依職權宣告假執行，
    此為民事訴訟法第三百八十九條第一項第五款所明定。本件原告勝訴部分即判決
    主文第一項、第二項分別所命被告甲○○、丁○○給付之金額均未逾五十萬元，
    是以應依職權為假執行之宣告，雖原告亦陳明願供擔保請求准為假執行之宣告，
    則屬多餘；而被告甲○○、丁○○就原告勝訴部分另陳明願供擔保聲請免為假執
    行，經核要無不合，爰分別酌定相當金額准許之。至原告敗訴部分，其假執行之
    聲請，因訴之駁回而失所附麗，應併予駁回。
九、本件事證已臻明確，兩造其餘攻擊及防禦方法，核與判決結果不生影響，爰不一
    一論述，附此敘明。
十、據上論結，原告之訴為一部有理由，一部無理由，依民事訴訟法第七十九條、第
    八十五條第一項後段、第三百八十九條第一項第五款、第三百九十二條第二項，
    判決如主文。
中　　　華　　　民　　　國　　九十三　　年　　　十　　　月　　  十九　　日
                                臺灣桃園地方法院民事第三庭
                                        法    　官　周玉
右為正本係照原本作成。
如對本判決上訴，須於判決送達後二十日內向本院提出上訴狀。
中　　　華　　　民　　　國　　九十三　　年　　　十　　　月　　  十九　　日
                                        書　記　官　張簡純靜
